【裁判字號】    98,聲判,78
【裁判日期】    980930
【裁判案由】    聲請交付審判
【裁判全文】
臺灣臺北地方法院刑事裁定              98年度聲判字第78號
聲  請  人
即  告訴人  丙○○
代  理  人  廖湖中律師
被      告  甲○○
            乙○○
上列被告等因詐欺案件，經臺灣臺北地方法院檢察署檢察官於98
年2 月28日以97年度偵字第12285 號為不起訴處分，聲請人聲請
再議，再經臺灣高等法院檢察署於98年4 月10日以98年度上聲議
字第2329號處分書駁回再議，聲請人聲請將本件交付審判，本院
裁定如下：
    主  文
聲請駁回。
    理  由
一聲請意旨詳如附件所載。
二告訴人不服上級法院檢察署檢察長或檢察總長認再議為無理由
  而駁回之處分者，得於接受處分書後10日內委任律師提出理由
  狀，向該管第一審法院聲請交付審判，法院認為交付審判之聲
  請不合法或無理由者，應駁回之，刑事訴訟法第258 條之1、
  第258 條之3 第2 項前段，分別定有明文。本件聲請人即告訴
  人丙○○以被告甲○○、乙○○涉犯詐欺罪嫌，向臺灣臺北地
  方法院檢察署提出告訴，經該署檢察官為不起訴處分後，聲請
  人不服，復向臺灣高等法院檢察署聲請再議，嗣經該署檢察長
  以再議無理由而駁回之，聲請人乃於民國98年4 月16日收受前
  開再議駁回處分書後之同年4 月24日委任律師向本院聲請交付
  審判等情，有前揭告訴狀、不起訴處分書、處分書、送達證書
  及刑事交付審判聲請狀等附卷可憑，本件聲請並未逾期，首先
  敘明。
三刑事訴訟法第258 條之1 規定，告訴人得向法院聲請交付審判
  ，係此次修正刑事訴訟法新增對於「檢察官不起訴或緩起訴裁
  量權」制衡之一種外部監督機制，此時，法院僅在就檢察官所
  為不起訴或緩起訴之處分是否正確加以審查，以防止檢察機關
  濫權。依此立法精神，同法第258 條之3 第3 項規定：「法院
  就交付審判之聲請為裁定前，得為必要之調查」，其所謂「得
  為必要之調查」，係指調查證據之範圍應以偵查中曾顯現者為
  限，不可就新提出之證據再為調查，亦不可蒐集偵查卷以外之
  證據，否則將與刑事訴訟法第260 條之再行起訴規定混淆不清
  。又法院於審查交付審判之聲請有無理由時，除認為告訴人所
  指摘不利被告之事證未經檢察機關詳為調查或斟酌，或不起訴
  處分書所載理由違背經驗法則、論理法則或其他證據法則者外
  ，不宜率予交付審判。至上開所謂告訴人所指摘不利被告之事
  證未經檢察機關詳為調查，係指告訴人所提出請求調查之證據
  ，檢察官未予調查，且若經調查，即足以動搖原偵查檢察官事
  實之認定及處分之決定，倘調查結果，尚不足以動搖原事實之
  認定及處分之決定者，仍不能率予交付審判。
四本院認為
(一)原不起訴處分書二部分
(1)聲請意旨認被告甲○○、乙○○明知被告乙○○僅係介紹聲請
  人投資臺北市○○區○○街214 號福仁商場大樓（下稱福仁商
  場），並非與聲請人合夥投資，竟共同基於偽造文書及意圖為
  自己不法所有之犯意聯絡，分別於民國80年12月18日、81年2
  月28日，冒用聲請人名義，前往世華聯合商業銀行（現改為國
  泰世華商業銀行）三重分行、民生分行（現改為民權分行）開
  設帳戶（帳號：0000 00000000、000000000000），並偽簽聲
  請人之署押、盜蓋聲請人之印鑑於印鑑卡上，並持以向國泰世
  華銀行三重分行、民權分行行使之。被告2人另於85年3月1日
  ，偽簽聲請人之署押、盜蓋聲請人之印鑑於授權書上，用以表
  示聲請人授權被告乙○○全權處理出售福仁商場予元家建設股
  份有限公司（下稱元家公司）之一切買賣、簽約、收售價金等
  事宜，並持之向元家公司行使，均涉刑法第216條、第210條行
  使偽造文書罪及第339條第1項詐欺取財等罪。
(2)被告甲○○、乙○○於聲請意旨所指行為後，刑法已於94年2
  月2 日修正公布，並於95年7 月1 日施行，修正後第2 條第1
  項規定：「行為後法律有變更者，適用行為時之法律。但行為
  後之法律有利於行為人者，適用最有利於行為人之法律。」此
  項修正乃為符合刑法第1 條罪刑法定主義之要求，貫徹法律禁
  止溯及既往原則，屬規範行為後法律變更所生新舊法律比較適
  用之準據法，無比較新舊法之問題，應逕適用修正後刑法決定
  新舊法之適用。又關於刑法修正後之新舊法比較，應就罪刑有
  關之一切情形，綜其全部罪刑之結果而為比較，有最高法院95
  年5 月23日95年度第8 次刑庭會議決議可參。修正後刑法第80
  條、第83條延長追訴權時效期間，並刪除第81條規定，以被告
  等所涉刑法第216 條、第210 條行使偽造文書罪及第339 條第
  1 項詐欺取財罪而言，其法定最重本刑均為有期徒刑5 年，依
  修正前刑法第80條第1 項第1 款時效期間之規定，追訴權之期
  間為10年，再依第83條第3 項停止原因何時視為消滅之規定，
  停止原因繼續存在之期間達2 年6 月即視為消滅；若依修正後
  刑法第80條第1 項第1 款、第83條第2 項之規定計算，時效期
  間則增長為20年，停止原因繼續存在之期間達5 年始視為消滅
  ，且關於提起公訴日至法院繫屬日期間仍不予扣除。綜合上述
  各條文修正前後之比較，以被告等行為時之法律較有利於行為
  人，自應適用行為時即修正前刑法之相關規定予以論處。
(3)被告等所涉刑法第216 條、第210 條行使偽造文書罪及第339
  條第1 項詐欺取財罪，其法定最重本刑均為有期徒刑5 年，依
  修正前刑法第80條第1 項第2 款規定，其追訴權時效期間為10
  年，則被告等前述偽造私文書行為完成之時間為80年12月18日
  、81年2 月28日，追訴權時效已於91年2 月28日完成；而被告
  等行使偽造私文書行為之時間為85年3 月1 日，其追訴權時效
  已於95年3 月1 日完成。惟聲請人遲至97年8 月19日始向臺灣
  臺北地方法院檢察署具狀表示追訴之意，本件追訴權時效業已
  完成。
(二)原不起訴處分書三部分
(1)聲請意旨認被告甲○○、乙○○於90年2 月23日與聲請人在陳
  正磊律師事務所（設臺北市○○區○○路182 之2 號）一同進
  行財務結算，詎被告等竟隱匿已向元家公司取得投資尾款金額
  合計5000萬元之支票3 張，且已兌領其中面額新臺幣（下同）
  1500萬元支票之事實，致聲請人陷於錯誤，誤以為被告等於結
  算後，仍須向元家公司追索尾款，而同意與被告等和解，取得
  和解金841 萬元，致聲請人受有5480萬元之損失，因認被告等
  涉有刑法第339 條第1 項詐欺取財罪嫌。
(2)元家公司於89年12月8 日交付購買福仁商場尾款面額合計5000
  萬元支票3 張予被告乙○○，並與被告乙○○簽定協議書（97
  年度偵字第12285 號卷第28頁至第30頁），其中第8 條明確約
  定元家公司應給付聲請人之款項，均已包括在該協議書所約定
  ，元家公司應給付之5000萬元範圍內，至聲請人與被告乙○○
  間款項分配，由其與被告乙○○自行結算；第5 條更詳列元家
  公司應給付之5000萬元分3 次給付，第1 次於90年1 月31日給
  付1500萬元，第2 次於90年2 月28日給付1500萬元，第3 次於
  90年3 月31日給付2000萬元。該協議書並以元家公司簽發面額
  合計5000萬元之支票3 張影本作為附件，經聲請人於「甲方（
  即乙○○）同意人」欄下親自簽名等情，除聲請人不爭執外，
  並有前述協議書在卷可憑，且與證人即見證律師陳正磊證述屬
  實。嗣聲請人於90年2 月23日與被告乙○○、甲○○在陳正磊
  律師事務所，由洪明福代書計算和解金額後，由陳正磊律師事
  務所之助理李淑枝撰寫和解書（同卷第114 頁至115 頁），其
  中第2 點約定被告甲○○應自向元家公司收取之5000萬元中，
  給付841 萬元予聲請人，以支票支付，經聲請人親自在和解書
  上簽名等情，亦有前述和解書在卷可憑，並據證人洪明福、陳
  正磊於偵查中，證人陳正磊、李淑枝於97年5 月1 日在本院97
  年度訴字第1579號被告乙○○被訴偽造文書案件審理時證述明
  確，均堪認屬實。
(3)據此，聲請人於89年12月8 日元家公司交付面額合計5000萬元
  支票3 張予被告乙○○時，既在場參與討論，並於協議書簽名
  ，足認聲請人於89年12月8 日時即已知悉被告乙○○收受元家
  公司簽發之面額合計5000萬元支票3 張之事實，且詳知各支票
  之發票日期，故聲請人於90年2 月23日與被告乙○○、甲○○
  簽訂和解書時，自已知悉被告乙○○應已於90年1 月31日取得
  1500萬元，並將於90年2 月28日、90年3 月31日陸續提示其餘
  2 張支票，受領其餘3500萬元，自難認被告等有何施用詐術之
  行為，或聲請人有何陷於錯誤之情形。
(三)綜上所述，本件臺灣臺北地方法院檢察署檢察官所為97年偵字
  第12285 號不起訴處分書及臺灣高等法院檢察署所為98年上聲
  議字第2329號處分書，其等認定事實所憑之證據，均據詳加調
  查在卷，且論證之理由均無任何違反經驗法則、論理法則或其
  他證據法則之處。聲請人徒以不知被告乙○○已收受元家公司
  簽發之面額合計5000萬元支票3 張，否則不會與被告等簽訂和
  解書云云，指摘前述臺灣臺北地方法院檢察署檢察官及臺灣高
  等法院檢察署檢察官未盡調查義務，其請求交付審判之聲請顯
  無理由，參照前述說明，應予駁回。
五依刑事訴訟法第258條之3第2項前段，裁定如主文。
中    華    民    國    98    年     9    月    30    日
                    刑事第15庭  審判長法  官   廖紋妤
                                      法  官   黃桂興
                                      法  官   邱蓮華
上正本證明與原本無異。
本裁定不得抗告。
                                      書記官   葉宜玲
中    華    民    國    98    年    9     月    30    日


司法院資訊處製作；財團法人民間司法改革基金會備份。
